臺灣桃園地方法院小額民事判決　　　 110年度桃簡字第1100號
原　　　告　裕富數位資融股份有限公司

法定代理人　許國興


訴訟代理人　游佳羚
　　　　　　陳軍達
被　　　告　田米菲
上列當事人間請求給付分期買賣價金事件，本院於民國110 年11
月4 日言詞辯論終結，判決如下：
    主    文
被告應給付原告新臺幣柒萬貳仟肆佰玖拾陸元，及其中新臺幣柒
萬壹仟伍佰元自民國一一０年十月十八日起至清償日止，按週年
利率百分之十六計算之利息，暨違約金新臺幣壹元。
原告其餘之訴駁回。
訴訟費用新臺幣壹仟元由被告負擔。
本判決第一項得假執行。
    事實及理由
壹、程序部分：
一、按簡易訴訟之訴狀送達後，原告不得將原訴變更或追加他訴
    ，但擴張或減縮應受判決事項之聲明者，不在此限，民事訴
    訟法第436 條第2 項適用第255 條第1 項但書第3 款定有明
    文。經查，原告起訴時聲明：「被告應給付原告新臺幣（下
    同）11萬0,996 元，及其中11萬自民國110 年3 月18日起至
    清償日止，按週年利率20％計算之利息，暨按日息5/10000
    計算之違約金。」（見本院卷第4 頁）。嗣於本院審理中減
    縮聲明為：「被告應給付原告7 萬2,496 元，及其中7 萬1,
    500 元自110 年10月18日起至清償日止，按週年利率16％計
    算之利息，暨按日息4.3/10000 計算之違約金。」（見本院
    卷第25頁），核屬減縮應受判決事項之聲明，應予准許。
二、原告減縮後請求為7 萬2,496 元，實質上已屬適用小額訴訟
    程序之案件，僅不及變更案號而已，是關於上訴費用計算、
    上訴之規定，均仍應適用小額訴訟程序，併此敘明。
三、被告經合法通知，未於最後言詞辯論期日到場，核無民事訴
    訟法第386 條各款所列情形，爰依同法第436 條之23準用第
    433 條之3 規定，依職權由一造辯論而為判決。
貳、實體部分：
一、原告主張：被告前向訴外人密達絲生技有限公司（下稱密達
    絲公司）購買保養品，並簽訂分期付款授權書（下稱授權書
    ）及購買分期商品收取確認暨債權讓與約定書（下稱約定書
    ，上開契約下稱系爭契約），約定總價金19萬8,000 元，採
    分期付款方式繳納，被告應自108 年11月17日起至111 年10
    月17日止，共分36期，按期於每月17日前繳付5,500 元，並
    約定密達絲公司將上開價金債權讓與原告。詎被告未依約繳
    款，迄今尚欠價金、催款手續費及遲延利息合計7 萬2,496
    元，及其中價金7 萬1,500 元自110 年10月18日起至清償日
    止，按週年利率16％計算之利息，暨按日息4.3/10000 計算
    之違約金未清償，爰依系爭契約及債權讓與之法律關係，提
    起本件訴訟等語，並聲明：如變更後聲明。
二、被告未於言詞辯論期日到場，亦未提出書狀為任何聲明或陳
    述。
三、本院之判斷：
  ㈠本金及利息部分：
    經查，被告未依約繳納上開保養品價金，迄今尚欠原告價金
    、催款手續費及遲延利息7 萬2,496 元，及其中價金7 萬1,
    500 元自110 年10月18日起至清償日止，按週年利率16％計
    算之利息等情，有分期付款授權書、購買分期商品收取確認
    暨債權讓與約定書及還款明細等證據附卷可參（見本院卷第
    6 至8 頁、第26頁），堪信為真實。故原告請求被告給付7
    萬2,496 元，及其中7 萬1,500 元自110 年10月18日起至清
    償日止，按週年利率16％計算之利息，洵屬有據。
  ㈡違約金部分：
    按當事人得約定債務人於債務不履行時，應支付違約金。違
    約金，除當事人另有訂定外，視為因不履行而生損害之賠償
    總額。其約定如債務人不於適當時期或不依適當方法履行債
    務時，即須支付違約金者，債權人除得請求履行債務外，違
    約金視為因不於適當時期或不依適當方法履行債務所生損害
    之賠償總額，民法第250 條定有明文。準此，除當事人另有
    訂定外，違約金即應視為因債務不履行而生損害之賠償總額
    （最高法院108 年度台上字第81號民事判決參照）。約定之
    違約金過高者，法院得依職權酌減至相當之數額，民法第25
    2 條定有明文，此乃法院核減之職權，不待債務人之聲請（
    最高法院103 年台上字第179 號民事判決參照）。所謂相當
    之數額，應依一般客觀事實，社會經濟狀況及當事人所受損
    害情形，暨債務人若能如期履行債務時，債權人可得享受之
    一切利益為衡量之標準。經查，系爭授權書約定事項第4 條
    規定：「乙方（指被告）於甲方（指密達絲公司）未按時繳
    納任一期款項時，得…每日按日息萬分5 約定利率計收之違
    約金」，系爭授權書附卷可參（見本院卷第6 頁），足認兩
    造並未約明系爭違約金屬懲罰性違約金，自應認系爭違約金
    屬賠償總額預定性質，本院審酌原告因被告遲延清償，除受
    有利息損失外，尚難認有其他損害，又參酌國內貨幣市場利
    率已大幅調降，依原告向被告收取利息之利率，足以獲得相
    當之經濟利益，若再令被告給付如約定條款所示之違約金，
    則與上述利息併同計算，已逾民法法定利率之上限，殊非公
    允，故本院認為原告請求自110 年10月18日起至清償日止以
    日息4.3/10000 計算之違約金，應酌減至1 元，始為適當。
  ㈢從而，原告依系爭契約及債權讓與之法律關係，請求被告給
    付7 萬2,496 元，及其中7 萬1,500 元自110 年10月18日起
    至清償日止，按週年利率16％計算之利息，暨違約金1 元，
    為有理由，應予准許，逾此範圍之請求，為無理由，應予駁
    回。
四、本件原告勝訴部分係依民事訴訟法第436 條之8 規定適用小
    額訴訟程序所為之判決，依同法第436 條之20規定，應就被
    告敗訴之部分，依職權宣告假執行。
五、訴訟費用負擔之依據：民事訴訟法第79條，原告雖一部勝訴
    ，然其敗訴金額甚微，故仍由被告全部負擔，另依同法第43
    6 條之19第1 項規定，確定訴訟費用額如主文第3 項所示。
    至原告繳納之裁判費逾訴訟費用額1,000 元部分，則因原告
    減縮訴之聲明，而不得列入訴訟費用，應由原告自行承受之
    。
中    華    民    國   110    年    11    月    17    日
                  桃園簡易庭  法  官  張明宏
以上為正本係照原本作成。
如不服本判決，應於送達後20日內，向本院提出上訴狀並表明上
訴理由，如於本判決宣示後送達前提起上訴者，應於判決送達後
20日內補提上訴理由書（須附繕本）。
如委任律師提起上訴者，應一併繳納上訴審裁判費。
中    華    民    國   110    年    11    月    18    日
                              書記官  石曉芸
附錄：
一、民事訴訟法第436條之24第2項：
    對於小額程序之第一審裁判上訴或抗告，非以其違背法令為
    理由，不得為之。
二、民事訴訟法第436條之25：
    上訴狀內應記載上訴理由，表明下列各款事項：
    ㈠原判決所違背之法令及其具體內容。
    ㈡依訴訟資料可認為原判決有違背法令之具體事實。
三、民事訴訟法第471條第1項：（依同法第436條之32第2項規定
    於小額事件之上訴程序準用之）
    上訴狀內未表明上訴理由者，上訴人應於提起上訴後20日內
    ，提出理由書於原第二審法院；未提出者，毌庸命其補正，
    由原第二審法院以裁定駁回之。